【裁判字號】    97,易,1363
【裁判日期】    970804
【裁判案由】    詐欺
【裁判全文】
臺灣臺中地方法院刑事判決              97年度易字第1363號
公  訴  人  臺灣臺中地方法院檢察署檢察官
被      告  甲○○
上列被告因詐欺案件，經檢察官提起公訴（96年度偵字25430號
），本院判決如下：
    主    文
甲○○幫助意圖為自己不法之所有，以詐術使人將本人之物交付
，處有期徒刑肆月，如易科罰金，以新臺幣壹仟元折算壹日。
    犯罪事實
一、甲○○可以預見將金融機構帳戶交由他人使用，可能幫助詐
    欺犯罪集團詐騙社會大眾匯款至該帳戶，成為所謂「人頭帳
    戶」，竟基於即使發生亦不違反本意之幫助故意，先於民國
    96年3 月21日（起訴書誤載為同年月20日開戶），向國泰世
    華銀行永康分行申辦帳號第000000000000號帳戶後，旋於同
    日在銀行門口，將其上開帳戶之存摺、提款卡、密碼，交付
    予詐欺集團成員之乙○○，乙○○取得上述帳戶，再將該帳
    戶交予其他詐欺集團成員，嗣該集團取得上開甲○○金融帳
    戶後，即共同基於意圖為自己不法所有之犯意聯絡，由該已
    成年之詐欺集團成員，於96年3 月30日22時許，利用網際網
    路聊天室與丙○○對談，向丙○○佯稱可提供香港賽馬資訊
    ，惟須先匯款新臺幣（下同）1 萬元，供其代為下注，致丙○○信以為真，陷於錯誤，於96年3 月30日22時許，以自動
    櫃員機轉帳方式，匯款1 萬元入甲○○上之開銀行帳戶，嗣
    後該詐欺集團成員再接續於同年4 月初某日，以相同手法，
    向丙○○佯稱其已中獎500 多萬元，惟須匯款支付手續費始
    得領獎，接續施用詐術致丙○○不疑有他，陷於錯誤，而於
    同年5 月6 日22時9 分許，在臺中縣龍井鄉○○路之福客多
    商店，以自動櫃員機轉帳方式，匯款2 萬6000元入甲○○之
    上開銀行帳戶後，隨即詐欺集團成員旋將丙○○所匯入前揭
    款項提領一空。嗣經丙○○發覺受騙，報警處理，始悉上情
    。
二、案經臺中縣警察局烏日分局報告臺灣臺中地方法院檢察署檢
    察官偵查起訴。
    理  由
壹、程序部分：
一、按被告以外之人（包括證人、鑑定人、告訴人、被害人及共
    同被告等）於審判外之陳述，雖不符刑事訴訟法第159 條之
    1 至之4 等之規定，而經當事人於審判程序同意作為證據，
    法院審酌該言詞陳述或書面陳述作成時之情況，認為適當者
    ，亦得為證據；當事人、代理人或辯護人於法院調查證據時
    ，知有刑事訴訟法第159 條第1 項不得為證據之情形，而未
    於言詞辯論終結前聲明異議者，視為有前項之同意，同法第
    159 條之5 定有明文。立法意旨在於傳聞證據未經當事人之
    反對詰問予以核實，原則上先予排除。惟若當事人已放棄反
    對詰問權，於審判程序中表明同意該等傳聞證據可作為證據
    ；或於言詞辯論終結前未聲明異議，基於尊重當事人對傳聞
    證據之處分權，及證據資料愈豐富，愈有助於真實發見之理
    念，且強化言詞辯論主義，使訴訟程序得以順暢進行，上開
    傳聞證據亦均具有證據能力。本件證人即被害人丙○○於警
    詢中的陳述，其性質雖屬證人於審判外的陳述，而為傳聞證
    據，且查無符合刑事訴訟法第159 條之1 至之4 之情形，然
    其所為之上開警詢筆錄內容，業經本院審理時予以提示並告
    以要旨，並經檢察官、被告表示意見。當事人已知上述警詢
    筆錄乃傳聞證據，且未於言詞辯論終結前，對該警詢筆錄內
    容異議，依上開規定，已擬制同意其有證據能力，本院審酌
    上開筆錄作成時，並無人情施壓或干擾，亦無不當取供之情
    形，認為以之作為本案之證據亦屬適當，而有證據能力。
二、卷附被害人丙○○所有之合作金庫銀行永安分行活期儲蓄存
    款存摺影本1 份（見警卷第9 頁至第11頁）、國泰世華商業
    銀行96年5 月29日096 國世永康字第0078號「00000000D078
    」函所附被告前揭帳戶開戶基本資料及96年3 月21日至96年
    5 月16日止交易明細等資料（見警卷第12頁至第19頁），均
    屬於業務上所製作之紀錄文書，且無顯不可信之情況，依刑
    事訴訟法第159 條之4 第2 款之規定，自具有證據能力。
貳、實體部分：
一、訊據被告甲○○固坦承提供上開帳戶提供乙○○使用之事實
    不諱，惟矢口否認有何幫助詐欺之犯行，辯稱：伊將帳戶借
    給友人乙○○。伊不了解她在作何事，向伊拿簿子時說要作
    五金買賣用的云云。惟查：
  (一)被害人丙○○因誤信詐騙集團成員上述之不實訊息，因而先
    後匯款1 萬元、2 萬6 千元至被告所設立上開帳戶內，隨即
    遭詐欺集團成員提領一空等事實，業據被害人丙○○於警詢
    中指訴綦詳，並有丙○○所有之合作金庫銀行永安分行活期
    儲蓄存款存摺影本（見警卷第9 頁至第11頁）、國泰世華商
    業銀行96年5 月29日096 國世永康字第0078號「00000000D0
    78」函所附被告前揭帳戶開戶基本資料及96年3 月21日至96
    年5 月16日止交易明細（見警卷第12頁至第19頁）、臺中市
    警察局第六分局協和派出所受理詐騙帳戶通報警示簡便格式
    表、內政部警政署反詐騙案件紀錄表各1 份在卷可稽。且被
    告對於被害人丙○○遭詐欺集團成員詐騙，先後將上述款項
    匯入其所開立上述帳戶之事實亦不爭執，足見被害人受詐欺
    集團成員之欺騙而匯款至被告所有上述帳戶之事實，應堪認
    定。
  (二)依被告於本院審理時所供述：「（問：如何認識乙○○？）
    我從乙○○朋友在臺南縣永康市喝酒的場合認識，但我不喝
    酒，他們在那邊坐坐、聊天、打麻將，五、六年前我是乙○○朋友以前假結婚人頭的下線…。」、「（問：一開始認識
    乙○○時，她做什麼工作？）我剛開始看到她時，她大部分
    的時間都在賭博，前二年她開始跟說我她做五金買賣。」、
    「（問：為何她跟你提到做五金買賣？）乙○○為了作五金
    買賣向我說她需要存摺，她說她也有用過她母親的存摺，她
    先經由我同意用我女兒的郵局存摺半年多後還我，這時她又
    說她需要銀行的存摺，不要用郵局的存摺，於是我去開三個
    銀行的帳戶，就是第一銀行、國泰世華、誠泰銀行，但是乙○○使用誠泰銀行一個多月後，誠泰銀行打銀行給我說這個
    帳戶出入太頻繁，叫我去解約，後來就剩下第一銀行及國泰
    世華借給乙○○使用。」、「（問：一般人去郵局或銀行開
    戶是很容易的事情，乙○○不自己去開戶，卻要求你聲請帳
    戶供她使用，你不會覺得很奇怪嗎？）乙○○的帳戶可能像
    我女兒的情形一樣，用了一段時間部不能再用了，乙○○也
    說我的存摺用了一段時間後，到時候就不能再使用，需要再
    換一個人的帳戶使用，我覺乙○○名下的銀行帳戶應該是用
    得很糟糕了，她有向我表示她有欠中國信託銀行的錢，她的
    信用應該是有問題……」等語（見本院卷第71頁至第72頁）
    以觀，可知被告借用其及女兒所有之帳戶予乙○○使用以前
    ，乙○○已因經常賭博及積欠中國信託銀行之款項未還，經
    濟狀況已陷入困窘，乙○○焉有何經營五金買賣之財力可言
    ？況且乙○○如係合法使用金融帳戶，任何一帳戶即可供其
    無期限使用，而無遭金融機關禁止使用之虞，乙○○先後借
    用其母親、被告女兒及被告之誠泰銀行等帳戶使用，竟然遭
    金融機關禁止使用，一般人面對之情況，均會有懷疑乙○○
    極可能在從事不法行為。且利用人頭帳戶轉帳詐欺之案例，
    近年來報章新聞多所披露，復經政府多方宣導，一般民眾對
    此種利用人頭帳戶之犯案手法，自應知悉而有所預見，被告
    申辦誠泰銀行帳戶借予乙○○使用後，銀行復通知此帳戶出
    入太過頻繁，要求被告到銀行解約，則被告內心應更有警覺
    借予乙○○使用之帳戶極可能在從事不法用途，然被告卻仍
    持續提供其中國信託與國泰世華之銀行帳戶予乙○○使用，
    顯對帳戶供他人取得不法犯罪所得之用，亦不違背其本意，
    足認被告主觀上有幫助犯罪之不確定故意。是被告所辯顯與
    通常事理及社會常情相違，所言不足採信，罪行堪以認定。
二、查在網路與丙○○聯絡之已成年詐欺集團成員、乙○○等人
    組成之詐騙集團，共同基於意圖為自己不法所有之犯意聯絡
    ，以上述方式為詐術，使丙○○陷於錯誤先後匯入上述款項
    至被告所有前揭帳戶內，並隨即提領花用，該詐欺集團所為
    ，係犯刑法第339 條第1 項之詐欺取財罪。被告僅參與提供
    金融機關帳戶予他人供詐欺取財使用，並無證據證明其有參
    與詐欺取財之行為，或有與本件詐欺取財之人有詐欺之犯意
    聯絡，是被告基於幫助之意思，參與詐欺取財構成要件以外
    之行為，為幫助犯。核被告提供上開帳戶予詐欺集團成員之
    犯行，係犯刑法第339 條第1 項之幫助詐欺取財罪。被害人
    遭受詐騙後，先後2 次匯款至被告上開帳戶內，即已喪失對
    該筆款項之支配能力，其匯款自屬交付財物，而詐騙集團成
    員對該筆款項得已隨時提領，而取得實際之支配能力，嗣並
    提領一空，該詐騙集團成員之行為，自屬犯詐欺取財罪，公
    訴意旨認被告係犯刑法第30條第1 項、第339 條第2 項之幫
    助詐欺得利罪容有誤會，惟其社會基本事實同一，起訴法條
    應予變更。在網路與丙○○聯絡之已成年詐欺集團成員、乙○○及其他詐騙集團成員間，所為前開詐欺取財犯行，有犯
    意聯絡及行為分擔，為共同正犯，惟幫助犯係從犯，從屬正
    犯而成立，刑法上既無「共同幫助」之情，則被告所為之前
    揭幫助恐嚇取財犯行，當亦無「幫助共同」之可言（司法院
    廳刑一字第1104號函亦同此見解），附此敘明。被告幫助
    他人犯前開詐欺取財罪，爰依刑法第30條第2 項之規定，按
    正犯之刑減輕之。爰審酌被告任意將上述銀行帳戶存摺、提
    款卡及密碼等物出借他人，使不法詐騙集團使用，且其所提
    供帳戶非惟幫助詐騙者遂行詐財目的，同時使詐欺者得以隱
    匿其真實身分，減少遭查獲之風險，愈使彼等肆無忌憚，加
    深犯罪之猖獗，迄今未與被害人丙○○達成和解，賠償其所
    受之損失，否認犯行，犯後態度不佳等一切情狀，量處如主
    文所示之刑，並諭知易科罰金之折算標準，以示懲儆。
據上論斷，應依刑事訴訟法第299 條第1 項前段、第300 條，刑
法第339 條第1 項，第30條第1 項前段、第2 項、第41條第1 項
前段，刑法施行法第1 條之1 第1 項、第2 項前段，判決如主文
。
本案經檢察官丁○○到庭執行職務。
中    華    民    國    97    年    8     月    4     日
                  刑事第九庭    審判長法  官  周瑞芬
                                      法  官  何世全
                                      法  官  楊萬益
以上正本證明與原本無異。
如不服本判決，應於收受送達後10日內向本院提出上訴書狀（應
敘述具體理由並附繕本）。
上訴書如未敘述理由，應於上訴期間屆滿後20日內補提理由書於
本院。
                                      書記官  譚系媛
中    華    民    國    97    年    8     月    4     日
附錄論罪科刑法條
中華民國刑法第339條
（普通詐欺罪）
意圖為自己或第三人不法之所有，以詐術使人將本人或第三人之
物交付者，處5 年以下有期徒刑、拘役或科或併科1 千元以下罰
金。
以前項方法得財產上不法之利益或使第三人得之者，亦同。
前二項之未遂犯罰之。


司法院資訊處製作；財團法人民間司法改革基金會備份。
